【裁判字號】    92,交訴,1
【裁判日期】    920423
【裁判案由】    肇事遺棄罪
【裁判全文】
臺灣桃園地方法院刑事判決                            九十二年度交訴字第一號
    公  訴  人  臺灣桃園地方法院檢察署檢察官
    被      告  丙○○
右列被告因肇事遺棄案件，檢察官聲請簡易判決處刑（九十一年度偵字第一八０三九
號），經本院認不宜以簡易判決處刑，改依通常程序審理，茲判決如左：
    主  文
丙○○無罪。
    理  由
一、按檢察官聲請以簡易判決處刑之案件，經法院認為有刑事訴訟法第四百五十一條
    之一第四項但書之情形者，應適用通常程序審判之，刑事訴訟法第四百五十二條
    定有明文，查被告丙○○所犯本件肇事逃逸罪案件，因經本院認有刑事訴訟法第
    四百五十一條之一第四項但書之情形，不宜以簡易判決處刑，故應適用通常程序
    審判之，合先敘明。
二、公訴意旨略以：被告丙○○於民國九十一年七月六日下午二時五十分許，駕駛車
    牌號碼ＲＧ─一八四０號（公訴意旨誤載為「ＲＧ─八四０號」）自用小客車，
    行經桃園縣中壢市○○路四十八號前，因疏未注意車前狀況，致擦撞及被害人甲
    ○○騎乘之車牌號碼ＱＵＥ─五一三號重型機車，致被害人因此左肘挫擦傷等傷
    害（傷害部份業據被害人於偵查中撤回告訴），而被告見狀未停車留在現場，仍
    駕車離去，嗣經警循線於同年八月二十日下午五時三十分許通知到案後查獲上情
    ，因認被告涉有刑法第一百八十五條之四之駕駛動力交通工具肇事致人受傷而逃
    逸罪嫌。
三、本件公訴人認被告丙○○涉有肇事遺棄罪犯行，無非係以被害人甲○○之指述、
    證人陳芬蘭之證述，及卷附道路交通事故調查報告表、診斷證明書、照片、和解
    書，為其主要論據。按犯罪事實應依證據認定之，無證據不得推定其犯罪事實。
    又不能證明被告犯罪者，應諭知無罪之判決，刑事訴訟法第一百五十四條、第三
    百零一條第一項分別定有明文。次按認定犯罪事實應憑積極證據，倘積極證據不
    足以為不利於被告事實之認定時，即應為有利被告之認定，更不必有何有利之證
    據，最高法院三十年上字第八一六號判例意旨參照。又所謂「積極證據足以為不
    利於被告事實之認定」者，係指據為訴訟上證明之全盤證據資料，在客觀上已達
    於通常一般之人均不致有所懷疑，而得確信被告確曾犯罪之程度，若未達到此一
    程度，而有合理之懷疑存在，即無從為被告有罪之確信時，自應為被告無罪之判
    決，此有最高法院七十六年台上字第四九八六號判例意旨可供參照。
四、訊據被告丙○○固不否認其有於右揭時間駕車行經該處，惟堅決否認有何肇事逃
    逸之犯行，辯稱：當時伊並未撞到人等語。經查：
（一）被害人甲○○確有於右揭時地騎乘機車，遭一輛原本行駛於其左側之自用小客
      車擦撞，導致其人車倒地，因而受有左肘擦傷三公分、左肩挫擦傷五公分及右
      手挫擦傷三公分等傷害乙節，業據被害人於警詢及本院調查中陳述明確，核與
      證人即承辦警員楊振升、協助送被害人就醫之乙○○二人於本院調查中之證述
      情節相符，並有診斷證明書、道路交通事故調查報告表各乙份附卷可稽，是被
      害人確有於右揭時地發生車禍受傷乙節，首堪認定。
（二）本件車禍係經一名不詳姓名年籍之婦人見被害人被撞倒地後，騎車向前追尋肇
      事者未果，嗣後返回現場告知被害人「肇事車輛之車牌號碼係ＲＧ─一八四０
      號」，再經被害人將前開車號告知證人楊振升，經證人楊振升循線查訪車主陳
      芬蘭後，始知該車係由被告所駕駛，並通知被告於九十一年八月二十日到案說
      明稱：其曾經到過中壢市做生意，但忘記是哪一天，但曾駕車行經桃園縣中壢
      市○○路過，但未與他人發生過車禍，其也沒有發現該車有何擦撞痕跡，該車
      有投保強制汽車責任險及第三人責任險，若是撞到人，其沒有理由逃逸，可以
      申請保險理賠，其不知被害人為何會指稱係遭其撞到等語明確，復據證人即被
      告之妻黃桂香於本院調查中證稱：其也坐在車上，但不知道有撞到人等語在卷
      ，是本件所應審究者闕為：被告所駕之車輛是否確有與被害人騎乘之機車發生
      擦撞意外，及被告是否明知其駕駛前開車輛肇事致被害人受傷而仍執意逃逸乙
      節。
（三）參酌被害人於警詢及本院調查中指稱：伊於右揭時地被車撞到後，開車肇事的
      人好像有減速停頓一下，後來就開走了，是一位路人看見跑去追，並把車號記
      下來予伊，警方所查到的車牌號碼ＲＧ─一八四０號、車籍為福特六和、白色
      等情，均與該名路人所陳述的一樣，但伊不認識該名路人，亦找不到等語，及
      證人乙○○於本院調查中證稱：其是聽到「碰」一聲後才出去看，看見被害人
      倒在地上，其未看見車禍過程，有一位機車騎士去追趕肇事者，但是沒有追到
      ，返回現場告訴我肇事車輛車牌號碼是ＲＧ─一八四０號，之後就走了等語，
      顯見證人乙○○並未目擊車禍之發生，而被害人本身並未記下車號，亦未注意
      肇事車輛之特徵，渠等乃是經由該名去追趕肇事車輛之不詳姓名年籍婦人告知
      ，始知肇事車輛為車牌號碼ＲＧ─一八四０號之自用小客車，至為灼然，惟被
      告對此則堅詞否認，是以該名前往追趕肇事車輛之不詳姓名年籍之婦人對肇事
      車輛車牌號碼之指認，恐因匆促之間所見而有所誤差，致有誤認之虞，該名不
      詳姓名年籍之婦人既無法傳喚到庭，以明事實真相，則前揭誤認之虞即無法排
      除，從而，被害人得知肇事車輛之車牌號碼之過程既有此等瑕疵，本院實難僅
      憑被害人所指述「肇事車輛為車牌號碼ＲＧ─一八四０號」乙節，作為認定被
      告確係駕車肇事之人之依據。
（四）參以本件並無證據證明被告所駕駛之前開車輛有任何因前開車禍造成之擦撞痕
      跡，故被害人所騎之機車與被告所駕駛之車輛，是否確有物理上之碰撞，尚值
      懷疑。縱認被害人所指述之「係肇事車輛之右側中後車身與機車左側座椅部位
      擦撞，其因此往右側倒下並滑行」等情為真，則衡諸常情，兩車之擦撞情形並
      非嚴重，更難期被告發現上情。況且，機車原本屬重心不穩之交通工具，在疾
      駛中，只要輕微碰撞，即可能造成人車跌倒，更可得見，在當時並未發生重擊
      之情形下，實不足以認被告明知已肇事，猶駕車逃離現場。再徵諸增訂刑法第
      一百八十五條之四之立法意旨，既在促使駕駛人於肇事後，能對被害人即時救
      護，業如前述，惟該罪之成立，仍以駕駛人明知其有駕駛動力交通工具肇事，
      致人死傷之情形，仍逃逸者，始足當之。是前開被害人遭撞之車禍意外，既無
      從證明係被告駕車所為，又無法證明被告有明知肇事致人死傷而逃逸之主觀犯
      意存在，業如前述，是尚難遽以刑法第一百八十五條之四肇事逃逸罪之刑責規
      定相繩。是被告前開所辯：不知道有車禍發生，未逃逸等語，堪予採信。
（五）此外，經本院遍閱全卷，查無任何照片足供車禍現場情形或被害人車損、被告
      車損情形之佐證，復查無其他證據證明被告確有公訴人所指前述肇事逃逸之犯
      行，核諸首揭說明，認定被告此部分犯罪之證明尚未達於確信之程度，而有合
      理可疑存在時，即難據以為被告不利之認定，爰依法為無罪之諭知，以免冤抑
      。
據上論斷，應依刑事訴訟法第四百五十二條、第三百零一條第一項，判決如主文。
本案經檢察官胡樹德到庭執行職務。
中      華      民      國    九十二    年      四      月    二十三    日
                                  臺灣桃園地方法院交通法庭
          審判長法  官  吳  爭  奇
                                        法  官  黃  斯  偉
                                        法  官  胡  芷  瑜
右正本證明與原本無異。
如不服本判決，應於判決送達後十日內，向本院提出上訴狀。
                                        書記官  劉  晨  輝
中      華      民      國    九十二    年      四      月    二十八    日


司法院資訊處製作；財團法人民間司法改革基金會備份。
